【裁判字號】    94,重訴,1526
【裁判日期】    950619
【裁判案由】    清償債務
【裁判全文】
臺灣臺北地方法院民事判決            94年度重訴字第1526號
原      告  日商富愛益股份有限公司(株式會社．．
            -;FIE)
法定代理人  甲○○
訴訟代理人  周德壎律師
被      告  台北富邦商業銀行股份有限公司
法定代理人  乙○○
訴訟代理人  賴盛星律師
複  代理人  何淑媛律師
上列當事人間請求清償債務事件，本院於民國95年6月5日言詞辯
論終結，判決如下：
    主      文
原告之訴及假執行聲請均駁回。
訴訟費用由原告負擔。
    事實及理由
一、查，「富邦商業銀行股份有限公司」於民國94年1月1日與「
    台北銀行股份有限公司」合併，「台北銀行股份有限公司」
    為存續公司並概括承受「富邦商業銀行股份有限公司」之權
    利義務，且於同年月3日更名為「台北富邦商業銀行股份有
    限公司」（見本院卷第51頁之公司變更登記表），是原告以
    「台北富邦商業銀行股份有限公司」為對造，自屬有據，合
    先陳明。
二、查，原告之法定代理人原為「林基源」，嗣於訴訟中變更為
    「乙○○」，並於95年3月3日依法向本院為承受訴訟之聲明
    ，此有卷附公司變更登記表、承受訴訟聲明狀可憑（見本院
    卷第45頁、第51頁），核與民事訴訟法第170條、第175 條
    規定相符，應予准許，合先陳明。
三、原告主張：被告於93年1月16日委託伊開發現金卡系統（即
    營業基幹系統、授信系統〈包含初期授信、中途授信系統〉
    ），並訂有現金卡系統開發契約書（下稱系爭系統開發契約
    ）。伊已於94年5月26日完成最後一項「中途授信系統」，
    並交付「中途系統說明書」及「中途授信系統Program」，
    被告即應進行驗收並通知伊驗收結果。惟被告逾期仍未通知
    伊驗收結果或異議，則依系爭開發契約第13條約定，自測試
    日起算35日即94年6月28日即應視為驗收完畢，依約即應給
    付日幣35,000,000元。爰依系爭系統開發契約之法律關係，
    提起本訴等情。並於本院聲明：(一)被告應給付原告日幣35,
    000,000元，及加計自94年7月27 日（即視為驗收日1個月之
    翌日）起算之法定遲延利息。(二)願供擔保請准宣告假執行。
四、被告則以：系爭「中途授信系統說明書」及「中途授信系統
    Program」必須完成驗收程序後，伊始有付款義務。但原告
    並未提出合於驗收之「中途授信系統Program」，致伊無法
    進行驗收程序，故付款條件尚未成就，伊自無付款之義務等
    語。資為抗辯。並於本院聲明：(一)原告之訴及假執行聲請均
    駁回。(二)如受不利之判決，願供擔保請准宣告免為假執行。
五、查，被告於93年1月16日委託原告開發現金卡系統（即營業
    幹系統、授信系統〈包含初期授信、中途授信系統〉），並
    訂有系爭系統開發契約等情，有卷附現金卡系統開發契約書
    、契約要綱（含『營業基幹系統』開發對價支付條件、『授
    信系統』開發對價支付條件）可憑（見本院卷第7至17頁）
    ，並為兩造所不爭執（見本院卷第3至4頁、第24頁），堪信
    為真。
六、本件應審究者為被告對於「中途授信系統」價金日幣35,000
    ,000元之付款條件是否業已成就？茲論述如下：
(一)、依系爭系統開發契約第27條約定：「一本契約提示之附件『
    現金卡系統開發計劃書』及本契約之【契約要綱】之全部，
    需編入本契約中，作為本契約書之一部分。」（本院卷第13
    頁），可知契約要綱約定事項，兩造業已約定亦屬於契約內
    容之一部分已明。
(二)、再觀諸該【契約要綱】之「『授信系統』開發對價支付條件
    」（下稱支付條件）約定，關於該「中途授信系統」部分，
    原告應交付予被告之標的物為「中途授信系統說明書」及「
    中途授信系統Program」（見本院卷第17頁），初回版交付
    預定日為「（西元）2004年10月1日」，且於該支付條件內
    並載明：「甲（指被告）乙（指原告）雙方之同意事項：
    ．．．2.中途授信系統Prog ram於交付第一版後，至（西元
    ）2005年3月15日為止以1個月1次的頻率，包括對甲方之顧
    客分析報告提出最新版之中途授信Program。」，足見原告
    本應於93年10月1日提出初回版之「中途授信Program」，並
    以1個月為1次的頻率（包括對被告顧客分析報告），至94
    年3月15日止（即計約5個半月）提出最新版之「中途授信
    Program」，且經被告驗收完成（指原告將驗收報告影本及
    發票憑證交付被告使用單位時，見同上頁「註」）後1個月
    內，被告始有給付該日幣35,000,000元之義務甚明（見本院
    卷第17頁）。
(三)、查，原告固於94年5月26日交付初回版之「中途授信Program
    」予被告（此為被告所不爭執，見本院卷第25頁），但原告
    交付該「中途授信Program」因PD值不合理而無法辦理驗收
    乙情，有卷附被告協理與原告法定代理人往來電子郵件等資
    料可稽（見本院卷第28至34頁），且依上說明，原告自94年
    5月26日交付該「中途授信Program」後，並未以1個月為1次
    的頻率（含顧客分析報告），提出最新版之「中途授信Prog
    ram」及顧客分析報告予被告，亦為原告所不爭執（本院卷
    第70頁），足見原告尚未履行【契約要綱】之支付條件之約
    定已明。
(四)、原告主張：該「中途授信Program」並非系爭系統開發契約
    之驗收對象云云。但查，依【契約要綱】（為本契約之一部
    份，見本院卷第13頁）之「『授信系統』開發對價支付條件
    」約定以觀（見本院卷第17頁），該「中途授信Program」
    為中途授信系統之交付標的物內容之一，則該「中途授信
    Program」自屬於該中途授信系統之驗收對象之一，否則兩
    造何需於上列支付條件內約定於「驗收完成日起第1個月內
    為付款預定日」、「驗收完成係指乙方（指原告）將驗收報
    告影本及發票憑證交付至甲方（指被告）之使用單位時」之
    理？（見本院卷第17頁）是原告主張：該「中途授信Progra
    m」並非系爭系統開發契約之驗收對象云云，顯無可取。
(五)、原告另主張：被告於驗收後，並未通知伊驗收結果，依系爭
    系統開發契約第13條約定，視為已驗收云云。然查，兩造既
    已於【契約要綱】之支付條件中業已約定驗收完成之定義（
    見本院卷第17頁之「註」），則該支付條件之「驗收完成」
    程序自應優於該契約第13條之約定至明。是原告依系爭系統
    開發契約第13條約定，主張系爭中途系統業已視為驗收完成
    云云，自無可採。
(六)、綜上，原告既未依約以1個月1次的頻率提出最新版之「中途
    授信Program」及顧客分析報告，則被告該「中途授信系統
    」之付款條件自未成就甚明。
七、從而，原告依系爭系統開發契約之法律關係，訴請被告應給
    付其日幣35,000,000元，及加計自94年7月27日（即視為驗
    收日1個月翌日）起算之法定遲延利息，為無理由，應予駁
    回。又原告之訴既經駁回，則其假執行之聲請即失所附麗，
    應併予駁回。
八、本件事證已臻明確，兩造其餘攻擊或防禦方法，經本院審酌
    後，認均與本件之結論無涉，茲不再一一論述，併予敘明。
九、據上論結，本件原告之訴為無理由，依民事訴訟法第78條，
    判決如主文。
中    華    民    國    95    年    6     月    19    日
                  民事第一庭    法  官  楊絮雲
以上正本係照原本作成
如對本判決上訴，須於判決送達後20日內向本院提出上訴狀
中    華    民    國    95    年    6     月    19    日
                                書記官  高秋芬


司法院資訊處製作；財團法人民間司法改革基金會備份。
